【裁判字號】    91,易,1370
【裁判日期】    920304
【裁判案由】    傷害等
【裁判全文】
臺灣屏東地方法院刑事判決                        九十一年度易字第一三七號
    公  訴  人  臺灣屏東地方法院檢察署檢察官
    被      告  乙○○
    被      告  戊○○
    被      告  丁○○
    被      告  丙○○
右列被告因傷害等案件，經檢察官提起公訴（九十一年度偵字第一九五五號），本院
判決如左：
    主  文
乙○○共同以脅迫妨害人行使權利，累犯，處拘役肆拾日，如易科罰金，以參佰元折
算壹日。
戊○○、丁○○、丙○○共同以脅迫妨害人行使權利，各處拘役參拾日，如易科罰金
，均以參佰元折算壹日，均緩刑貳年。
    事  實
一、乙○○前於民國八十八年間，因毀損案件，經法院判處有期徒刑三月確定，於八
    十八年四月三十日易科罰金執行完畢，猶不知悔改。
二、乙○○、戊○○、丁○○、丙○○等四人有兄弟或表兄弟之親戚關係，於九十一
    年二月十日下午五時二十分許，乙○○獨自駕駛車號Ｐ三─五一六七號藍色歐寶
    自用小客車、戊○○駕駛車號ＮＶ─一一五九號紅色三菱自用小客車附載其配偶
    、丁○○則駕駛車號ＶＮ─Ｏ七六一號小貨車附載丙○○，沿屏鵝公路由北向南
    方向行駛，行經屏東縣枋山鄉枋山村大統加油站附近時，適甲○○所駕駛之車號
    ＷＮ─一六Ｏ一號自用小客車亦行經該處，其四人與甲○○因爭奪車道超車發生
    不悅，乙○○等四人為強行攔下甲○○，竟基於妨害自由之犯意聯絡，推由乙○○以其所駕駛之車輛擋在甲○○之自小客車車前，戊○○、丁○○二人則各以其
    所駕駛之車輛在旁或在後逼近甲○○之車輛，以此脅迫之方式逼使甲○○停車，
    甲○○見三輛車子包抄，強行突圍極易發生危險，心理極度恐懼，在不得已之下
    ，乃將車停在上述大統加油站前，乙○○等四人之行為則妨害甲○○駕車行進之
    權利。
三、案經甲○○訴由屏東縣警察局枋寮分局報請台灣屏東地方法院檢察署檢察官偵查
    起訴。
    理  由
一、訊據被告乙○○對有於上述時地駕車在前面欄下告訴人之事實坦承不諱，被告戊○○、丁○○、丙○○則矢口否認上述犯行，被告戊○○辯稱：「不算攔下來，
    我只是開到外面，是告訴人自己停下來的」等語，被告丁○○辯稱：「我沒有攔
    下車子」等語，被告丙○○則辯稱：「我沒有開車」等語。經查：
（一）上述事實，業據告訴人甲○○於警訊及本院審理時指訴：「是被告乙○○在前
      面，另一台在旁邊，另一台在後面包抄我，我才被攔下的」等語明確，且告訴
      人於本院審理中就傷害及毀損部分已與被告四人達成和解，表示本件都不追究
      ，又其與被告四人夙無怨隙，衡情當無設詞誣陷之必要，其上述所指，應可採
      信。
（二）被告丙○○已於警訊供稱：「告訴人在行車時不禮讓我們，我們又無法超車，
      當時乙○○就用自己的車將告訴人逼到路旁的加油站攔下，而我們也隨後趕到
      將告訴人的車堵住」等語，且被告戊○○於警訊及本院審理時均坦承有以車身
      將告訴人擠到路旁攔下等情（參警卷第十二頁、本院卷第四二頁）。再者，告
      訴人甲○○在加油站之前即與被告等之車輛因超車而有爭執，若非遭包夾，其
      豈敢在對方人多勢眾之情況下自動停車？另依被告乙○○、丁○○警偵訊所供
      其等四人於告訴人停車後立即徒手毆打告訴人等情以觀，顯見戊○○、丁○○
      、丙○○三人於車輛行進之際，即有與被告乙○○共謀將告訴人攔下毆打之意
      ，因此其三人上述所辯，均係卸責之詞，不足採信，其等四人確有共同以脅迫
      方式將告訴人攔下之強制事實。此外復有車輛照片數張在卷可證，本件事證明
      確，被告四人之犯行應可認定。
二、按脅迫乃係以言詞或舉動，顯示加害他人之意思，或以加害他人之意思通知他人
    ，使其產生畏懼，而得加以威脅或逼迫。又刑法第三百零四條之強暴、脅迫，祇
    以所用之強脅手段足以妨害他人行使權利，或足使他人行無義務之事為已足，並
    非以被害人之自由完全受其壓制為必要，最高法院二十八年上字第三六五０號著
    有判例可參。本件被告四人以前後包抄之方式，壓制告訴人之自由意志，令其心
    生畏懼，逼使告訴人在恐生危險之不得已情況下停車，其等上述行為顯屬脅迫無
    誤。再者，告訴人原無停車之意，係因在被告四人車輛前後及旁邊包夾之情形下
    ，進退無路，無法脫身，不得已才停車，是被告四人所為，即有妨害告訴人駕車
    行進之權利。核被告四人所為，均係犯刑法第三百零四條第一項之罪。被告四人
    間有犯意聯絡及行為分擔，均為共同正犯。又被告乙○○前於八十八年間，因毀
    損案件，經法院判處有期徒刑三月確定，於八十八年四月三十日因易科罰金執行
    完畢，此有台灣高等法院被告全國前案紀錄表附卷可按，其於五年以內再犯本件
    最重本刑為有期徒刑以上之罪，為累犯，應依刑法第四十七條之規定加重其刑。
    爰審酌被告四人之素行，犯罪之動機、目的、手段、犯後已與告訴人成立和解、
    告訴人表示不追究、被告戊○○、丁○○、丙○○未坦承犯行，及其等犯後態度
    等一切情狀，分別量處如主文所示之刑，並均諭知易科罰金之折算標準。又被告
    戊○○、丁○○、丙○○前未曾受有期徒刑以上刑之宣告，有台灣高等法院被告
    全國前案紀錄表在卷可按，因一時短於思慮，致觸犯本件犯行，經此教訓，當知
    警惕，而無再犯之虞，本院認前開對其宣告之刑，以暫不執行為適當，爰諭知緩
    刑二年，以啟自新。
三、按告訴乃論之罪，告訴人於第一審辯論終結前，得撤回其告訴；告訴經撤回者，
    應諭知不受理之判決，刑事訴訟法第二百三十八條第一項、第三百零三條第三款
    分別定有明文。次按刑法第二百七十七條第一項之普通傷害罪、第三百五十四條
    之毀損罪，依同法第二百八十七條、第三百五十七條之規定，均須告訴乃論。本
    件傷害罪及毀損罪部分，茲據告訴人甲○○當庭撤回告訴，有本院審判筆錄可證
    ，依據上述說明，本應為不受理之諭知，惟公訴人認此部分與上述有罪部分有牽
    連犯之裁判上一罪關係，爰不另為不受理之諭知。
據上論斷，應依刑事訴訟法第二百九十九條第一項前段，刑法第二十八條、第三百零
四條第一項、第四十七條、第四十一條第一項前段、第七十四條第一款，罰金罰鍰提
高標準條例第一條前段、第二條，判決如主文。
本案經檢察官林吉泉到庭執行職務
中      華      民      國      九十二      年      三      月    四    日
                                      臺灣屏東地方法院刑事第二庭
                                          審判長法  官  黃國永
                                                法  官  林昌義
                                                法  官  翁世容
右正本證明與原本無異。
如不服本判決應於收受本判決後送達後十日內向本院提出上訴書狀，其未敘述上訴理
由者，並得於提起上訴後十日內向本院補提理由書狀（均須按他造當事人之人數附繕
本 ）「切勿逕送上級法院」
                                          書記官   王秋淑
中      華      民      國      九十二      年      三      月    四    日
附錄
中華民國刑法第三百零四條第一項
以強暴、脅迫使人行無義務之事或妨害人行使權利者，處三年以下有期徒刑、拘役或
三百元以下罰金。


司法院資訊處製作；財團法人民間司法改革基金會備份。
